臺灣士林地方法院刑事判決　　　　　 100年度審易字第1201號
公　訴　人　臺灣士林地方法院檢察署檢察官
被　　　告　楊錫銓
上列被告因違反毒品危害防制條例案件，經檢察官提起公訴（10
0 年度毒偵字第1118號），被告於本院準備程序中就被訴事實為
有罪之陳述，經本院裁定改依簡式程序審理，並判決如下：
    主  文
楊錫銓施用第二級毒品，累犯，處有期徒刑玖月。
    事  實
一、楊錫銓前因施用毒品案件，先後2 次經臺灣板橋地方法院裁
    定送觀察、勒戒後，均認無繼續施用毒品之傾向，分別於民
    國87年7 月22日、88年2 月22日執行完畢釋放出所，並分別
    由臺灣板橋地方法院檢察署檢察官以87年度偵字第6496號及
    87年度偵字第16238 號、第20236 號、第20392 號、88年度
    偵字第3336號為不起訴處分確定。復於前開觀察、勒戒執行
    完畢釋放後5 年內之89年間，因施用毒品案件，經法院裁定
    令入戒治處所施以強制戒治，嗣因執行成效良好，經法院裁
    定停止戒治，所餘戒治期間付保護管束，於90年2 月2 日保
    護管束期滿，未經撤銷停止戒治，視為執行完畢，刑事追訴
    部分，則經本院以89年度簡字第101 號判決判處有期徒刑6
    月確定，並與另案所犯轉讓毒品、竊盜案件所處有期徒刑8
    月、7 月合併定應執行有期徒刑1 年7 月確定，再與另犯竊
    盜等案件所裁定應執行有期徒刑2 年之刑接續執行，於93年
    12月9 日縮短刑期假釋出監，所餘期間付保護管束，於94年
    2 月11日保護管束期滿未經撤銷假釋，視為執行完畢。後又
    因施用第二級毒品案件，經臺灣桃園地方法院以95年度桃簡
    字第943 號判決判處有期徒刑6 月確定，已於95年12月27日
    易科罰金執行完畢。又因施用第二級毒品案件，經臺灣板橋
    地方法院以95年度易字第2125號判決判處有期徒刑7 月，嗣
    經裁定減為有期徒刑3 月又15日確定，已於96年8 月6 日易
    科罰金執行完畢。詎楊錫銓仍未悛悔，復基於施用第二級毒
    品甲基安非他命之犯意，於100 年1 月13日晚間10時許，在
    其位於新北市○○區○○路1 段143 號住處，以將甲基安非
    他命置於玻璃球內燒烤吸食所產生煙霧之方式，施用甲基安
    非他命1 次。嗣於100 年1 月14日晚間10時許，為警持搜索
    票在陳瑞源位於桃園縣大溪鎮○○○街2 巷1 弄88號住處前
    查獲，經警採集其尿液送驗，始查悉上情。
二、案經臺北市政府警察局大安分局報請臺灣桃園地方法院檢察
    署呈請臺灣高等法院檢察署檢察長令轉臺灣士林地方法院檢
    察署檢察官偵查起訴。
    理  由
一、上揭事實，業據被告楊錫銓於偵查中、本院準備程序及審理
    時均已坦承不諱（分見毒偵字第2009號卷第48頁，本院卷第
    45頁背面、第47頁背面至第48頁），且被告為警查獲後所採
    集之尿液，經送臺灣尖端先進生技醫藥股份有限公司以酵素
    免疫分析法初驗後，再以氣相層析質譜儀法複驗，證實該尿
    液呈安非他命及甲基安非他命陽性反應，此有該公司100 年
    1 月31日濫用藥物檢驗報告及臺北市政府警察局偵辦毒品案
    件尿液檢體委驗單影本各1 紙在卷可稽（見毒偵字第2009號
    卷第7 至8 頁），足認被告前開自白與事實相符，應可採信
    。
二、按毒品危害防制條例於92年7 月9 日修正公布，自93年1 月
    9 日施行，其中第20條、第23條將施用毒品之刑事處遇程序
    區分為「初犯」、「5 年內再犯」、「5 年後再犯」。依其
    立法理由之說明：「初犯」，經觀察、勒戒或強制戒治，應
    為不起訴處分或不付審理之裁定；經觀察、勒戒或強制戒治
    執行完畢釋放後，「5 年內再犯」者，因其再犯率甚高，原
    實施之觀察、勒戒及強制戒治既已無法收其實效，爰依法追
    訴或裁定交付審理。至於經觀察、勒戒或強制戒治執行完畢
    釋放，「5 年後再犯」者，前所實施之觀察、勒戒或強制戒
    治已足以遮斷其施用毒品之毒癮，為期自新及協助其斷除毒
    癮，仍用「初犯」規定，先經觀察、勒戒或強制戒治之程序
    。從而，依修正後之規定，祇於「初犯」及「5 年後再犯」
    2 種情形，有其追訴條件之限制，即須於初犯經觀察、勒戒
    或強制戒治釋放後，5 年內均無施用毒品之行為，始能認其
    前所實施之觀察、勒戒或強制戒治已足遮斷毒癮，而得於5
    年後再犯時，再予適用初犯之規定，重行觀察、勒戒等程序
    。倘5 年內已經再犯，經依法再為保安處分或追訴處罰，縱
    其第3 次（或第3 次以上）施用毒品之時間，在初犯之保安
    處分執行完畢釋放5 年以後，即與「5 年後再犯」之情形有
    別，且因已於「5 年內再犯」，顯見其再犯率甚高，原實施
    觀察、勒戒或強制戒治，已無法收其實效，自無再經觀察、
    勒戒及強制戒治之必要，應由檢察官逕行起訴，始符新法修
    正之本旨（最高法院97年第5 次刑事庭會議決議、97年度台
    非字第540 號判決參照）。查，本案被告前因施用毒品案件
    ，經法院裁定送觀察、勒戒，於執行完畢後5 年內再犯施用
    毒品罪，業經追訴及判處罪刑確定等情，有臺灣高等法院被
    告前案紀錄表在卷可稽，是本案被告所為施用毒品之犯行，
    距離前開觀察、勒戒執行完畢雖已逾5 年，惟被告於上開觀
    察、勒戒執行完畢後5 年內，既已再犯施用毒品罪，並經追
    訴、處罰，揆諸前揭說明，其本次犯行即與毒品危害防制條
    例第20條第3 項所稱之「5 年後再犯」有別，是公訴人依法
    追訴，於法並無不合，本院自應依法論科。
三、核被告楊錫銓所為，係犯毒品危害防制條例第10條第2 項之
    施用第二級毒品罪，其施用前持有甲基安非他命之低度行為
    ，應為施用之高度行為所吸收，不另論罪。又被告有如事實
    欄所載前案科刑及執行之情形，有臺灣高等法院被告前案紀
    錄表附卷可參，其於有期徒刑執行完畢後5 年內，故意再犯
    本案有期徒刑以上之罪，為累犯，應依刑法第47條第1 項之
    規定加重其刑。爰審酌被告曾因施用毒品犯行而送觀察、勒
    戒、強制戒治及法院多次判處罪刑確定後，仍不知悛悔，復
    再施用第二級毒品，顯見其無戒絕之決心，惟念其施用毒品
    乃戕害自己身心健康，尚未危及他人，並考量其犯後坦承犯
    行之犯後態度，兼衡其犯罪之動機、目的、智識程度等一切
    情狀，量處如主文所示之刑，以示懲儆。
據上論斷，應依刑事訴訟法第273 條之1 第1 項、第299 條第1
項前段，毒品危害防制條例第10條第2 項，刑法第11條前段、第
47條第1 項，判決如主文。
本案經檢察官顏珮珊到庭執行職務。
中    華    民    國    100    年    7    月    15    日
                  刑事第一庭法  官  莊明達
以上正本證明與原本無異。
如不服本判決應於收受判決後10日內向本院提出上訴書狀，並應
敘述具體理由；其未敘述上訴理由者，應於上訴期間屆滿後20日
內向本院補提理由書。
                            書記官  陳麗津
中    華    民    國   100    年    7     月    19    日
附錄本件論罪科刑依據法條全文：
毒品危害防制條例第10條
施用第一級毒品者，處6月以上5年以下有期徒刑。
施用第二級毒品者，處3 年以下有期徒刑。